臺灣新北地方法院刑事判決
111年度審交訴字第165號
公  訴  人  臺灣新北地方檢察署檢察官
被      告  吳建勳




上列被告因公共危險等案件，經檢察官提起公訴（111年度調偵
字第1638號），被告於本院準備程序中就被訴事實為有罪之陳述
，經本院合議庭裁定由受命法官獨任進行簡式審判程序，判決如
下：
    主  文
吳建勳汽車駕駛人，無駕駛執照駕車，因而過失傷害人，處拘役
肆拾日，如易科罰金，以新臺幣壹仟元折算壹日。又駕駛動力交
通工具發生交通事故，致人傷害而逃逸，處有期徒刑陸月，如易
科罰金，以新臺幣壹仟元折算壹日。
    事  實
一、吳建勳未考領有合法之小型車普通駕駛執照，於民國110年1
    2月12日22時46分許，無駕駛執照駕駛車牌號碼0000-00號自
    用小客車，沿新北市新莊區新泰路往中正路方向行駛，行經
    新北市新莊區新泰路與新莊路口時，本應注意汽車行駛時，
    駕駛人應注意車前狀況，並隨時採取必要之安全措施，而依
    當時天候陰、夜間有照明、柏油路面乾燥無缺陷、無障礙物
    、視距良好等情，並無不能注意之情事，竟疏未注意車前狀
    況即貿然前行，適劉士豪騎乘車牌號碼000-000號普通重型
    機車在吳建勳同向前方停等紅燈，吳建勳所駕駛之上開自用
    小客車不慎擦撞劉士豪所騎乘之機車，致劉士豪人車倒地，
    因而受有左小腿擦挫傷之傷害。詎吳建勳明知駕駛動力交通
    工具發生交通事故致人受傷，應即採取救護或其他必要之措
    施，且知悉其已駕車發生交通事故致劉士豪受有傷害，竟仍
    基於肇事逃逸之犯意，未盡其救護義務，亦未留下聯絡方式
    ，或停留現場等候警方處理，於將劉士豪機車扶起後，即逕
    自駕駛上開自用小客車逃離現場。嗣經路人報警處理，經警
    方調閱監視器錄影畫面，始循線查悉上情。
二、案經劉士豪訴由新北市政府警察局新莊分局報告臺灣新北地
    方檢察署檢察官偵查起訴。
    理  由
壹、程序方面：
    本件被告吳建勳所犯係死刑、無期徒刑、最輕本刑為3年以
    上有期徒刑以外之罪，其於準備程序中就被訴事實為有罪之
    陳述，經法官告知簡式審判程序之旨，並聽取公訴人及被告
    之意見後，依刑事訴訟法第273條之1第1項規定，由本院合
    議庭裁定由受命法官獨任進行簡式審判程序，且依刑事訴訟
    法第273條之2及第159條第2項規定，不適用傳聞法則有關限
    制證據能力之相關規定，合先敘明。
貳、實體方面：
一、上揭犯罪事實，業據被告吳建勳於警詢時、偵查中、本院準
    備程序及審理時均坦承不諱，核與證人即告訴人劉士豪於警
    詢時及偵查中之證述相符，並有衛生福利部臺北醫院診斷證
    明書1紙、道路交通事故現場圖、道路交通事故調查報告表㈠
    、㈡各1份、道路交通事故照片12張、監視器錄影畫面截圖照
    片4張、道路交通事故肇事人自首情形記錄表1紙、新北市政
    府警察局舉發違反道路交通管理事件通知單2紙、車籍資料
    、駕籍資料查詢結果各1紙附卷可稽（見111年度偵字第1216
    5號偵查卷第9、12至22、24、25、27、28頁）。按汽車行駛
    時，駕駛人應注意車前狀況，並隨時採取必要之安全措施，
    道路交通安全規則第94條第3項定有明文。案發當時，被告
    為具有通常常識且心智正常之成年人，對於上開交通規則不
    容諉為不知，而觀諸前揭卷附道路交通事故調查報告表㈠所
    載，案發當時天候陰、夜間有照明、柏油路面乾燥無缺陷、
    無障礙物、視距良好，足見被告並無不能注意之情事，竟疏
    未注意車前狀況，致不慎擦撞於其同向前方停等紅燈之告訴
    人機車，被告之行為具有過失，至為灼然；且被告之過失行
    為與告訴人之受傷結果間，具有相當因果關係，亦可認定。
    綜上所述，足認被告之自白核與事實相符，應可採為認定事
    實之依據。本案事證明確，被告犯行均堪認定，應依法論科
    。
二、論罪科刑：
  ㈠按刑法總則之加重，係概括性之規定，所有罪名均一體適用
    ；刑法分則之加重，係就犯罪類型變更之個別犯罪行為予以
    加重，成為另一獨立之罪名。道路交通管理處罰條例第86條
    第1項關於汽車駕駛人，無駕駛執照駕車，因而致人受傷或
    死亡，依法應負刑事責任者，加重其刑至2分之1之規定，係
    就刑法第276條過失致人於死罪、同法第284條過失傷害（及
    致重傷）罪之基本犯罪類型，對於加害人為汽車駕駛人，於
    從事駕駛汽車之特定行為時，因而致人受傷或死亡之特殊行
    為要件予以加重處罰，已就上述刑法第276條、第284條各罪
    犯罪類型變更之個別犯罪行為予以加重，而成另一獨立之罪
    名，自屬刑法分則加重之性質（最高法院99年度台非字第19
    8號判決意旨參照）。查，被告未考領有合法之小型車普通
    駕駛執照一節，業經被告自承在卷，並有駕籍資料查詢結果
    1紙在卷可參（見111年度偵字第12165號偵查卷第28頁），
    則本案發生時，被告駕駛車輛即屬無駕駛執照之無照駕車行
    為甚明。是核被告所為，應係犯道路交通管理處罰條例第86
    條第1項、刑法第284條前段之汽車駕駛人，無駕駛執照駕車
    ，因而過失傷害人罪，並應依前揭道路交通管理處罰條例之
    規定加重其刑，及刑法第185條之4第1項前段之駕駛動力交
    通工具發生交通事故致人傷害而逃逸罪；公訴意旨漏未斟酌
    被告為無駕駛執照駕車一節，尚有未洽，惟其起訴之基本事
    實同一，本院自得予以審理，並依法變更其起訴法條。
  ㈡被告所犯上開2罪間，犯意各別，行為互殊，應予分論併罰。
  ㈢爰審酌被告既駕駛自用小客車參與道路交通，本應小心謹慎
    以維自身及他人之安全，竟於未考領有小型車普通駕駛執照
    之情形下即貿然駕車上路，且疏未注意車前狀況而肇事，致
    告訴人受傷，於偵查中雖經檢察官轉介調解，然因雙方均未
    出席而未達成和解，並兼衡其過失程度、告訴人所受之傷害
    程度，及被告駕駛自用小客車發生交通事故致告訴人受傷後
    ，未停留在案發現場，趨前照料受有傷勢之告訴人，或通報
    救護人員到場實施救護，反自行駕車逃離現場，顯然欠缺尊
    重用路人生命安全之觀念，惟念其犯後始終坦承犯行，態度
    非惡，並衡酌其於107、110年間分別有因違反藥事法、槍砲
    彈藥刀械管制條例等案件經法院論罪科刑及執行完畢紀錄，
    有臺灣高等法院被告前案紀錄表1份在卷可考，及其自陳高
    中肄業之智識程度、入監前從事吊車工作、須撫養祖父母之
    生活狀況等一切情狀，分別量處如主文所示之刑，並均諭知
    如易科罰金之折算標準，以資懲儆。
據上論斷，應依刑事訴訟法第273條之1第1項、第299條第1項前
段、第300條，道路交通管理處罰條例第86條第1項，刑法第11條
前段、第185條之4第1項前段、第284條前段、第41條第1項前段
，刑法施行法第1條之1第1項，判決如主文。
本案經檢察官羅雪舫提起公訴，經檢察官張勝傑到庭執行職務。
中　　華　　民　　國　　111 　年　　11　　月　　9 　　日
                  刑事第二十五庭  法  官      曾淑娟
上列正本證明與原本無異。　　　　　　　　　
如不服本判決，應於判決送達後20日內敘明上訴理由，向本院提
出上訴狀（應附繕本），上訴於臺灣高等法院。其未敘述上訴理
由者，應於上訴期間屆滿後20日內向本院補提理由書「切勿逕送
上級法院」。
                                  書記官      王若安 
中　　華　　民　　國　　111 　年　　11　　月　　11　　日
附錄本案論罪科刑法條全文：
中華民國刑法第185條之4
駕駛動力交通工具發生交通事故，致人傷害而逃逸者，處6月以
上5年以下有期徒刑；致人於死或重傷而逃逸者，處1年以上7年
以下有期徒刑。
犯前項之罪，駕駛人於發生交通事故致人死傷係無過失者，減輕
或免除其刑。

中華民國刑法第284條
因過失傷害人者，處1年以下有期徒刑、拘役或10萬元以下罰金
；致重傷者，處3年以下有期徒刑、拘役或30萬元以下罰金。